臺灣士林地方法院民事裁定
111年度事聲字第60號
異  議  人  涂靜芬（即林彥辰之承當訴訟人）000000000
相  對  人  張景波  

上列相對人聲請確定訴訟費用額事件，異議人對於本院司法事務
官於民國111年10月28日所為111年度司聲字第360號裁定聲明異
議，本院裁定如下：
    主  文
異議駁回。
    理  由
一、按當事人對於司法事務官處理事件所為之終局處分，得於處
    分送達後10日之不變期間內，以書狀向司法事務官提出異議
    ；司法事務官認前項異議有理由時，應另為適當之處分；認
    異議為無理由者，應送請法院裁定之；法院認第一項之異議
    為有理由時，應為適當之裁定；認異議為無理由者，應以裁
    定駁回之；民事訴訟法第240條之4第1項前段、第2項、第3
    項分別定有明文。本件相對人前向本院聲請確定訴訟費用額
    ，經司法事務官於民國111年10月28日以本院111年度司聲字
    第360號民事裁定(下稱原裁定)確定訴訟費用額，原裁定於1
    11年11月2日送達異議人(見本院111年度司聲字第360號卷，
    下稱司聲字卷，第64頁)，異議人並於同年月7日(見本院卷
    第12頁)向本院聲明異議，未逾上開不變期間，先予敘明。
二、異議意旨略以：相對人與第三人林彥辰間，曾就臺北市○○區
    ○○路000巷00號屋頂（下稱系爭房屋）有排除侵害等訴訟（
    下稱系爭訴訟事件），並經本院於109年8月28日以108年度
    訴字第1410號第一審判決在案，而伊係於110年9月間（即系
    爭訴訟事件第二審訴訟進行中），與林彥辰就系爭房屋簽訂
    買賣契約且交屋，並承當林彥辰之訴訟，伊未與林彥辰約定
    系爭訴訟事件敗訴應負擔訴訟費用，況系爭訴訟事件第一審
    訴訟費用係林彥辰與相對人間之訴訟，伊未參與第一審訴訟
    程序，且系爭訴訟之第一審程序所生之訴訟費用均係於110
    年9月交屋前所生之費用，伊毋庸負擔第一審訴訟費用，應
    由林彥辰負擔。縱認伊仍須支付第一審訴訟費用，伊僅須就
    林彥辰應負擔3分之2訴訟費用的3分之1部分即可，並非由伊
    負擔買受系爭房屋前的訴訟費用，買受系爭房屋後之訴訟費
    用，伊可分期支付。況伊與林彥辰已於111年12月1日於臺北
    市士林區調解委員會就系爭訴訟事件之訴訟費用達成調解，
    林彥辰願給付伊新臺幣（下同）2萬元，而就訴訟費用3萬8,
    465元，將於112年3月8日後將訴訟費用百分之50轉入相對人
    之帳號，另外剩餘百分之50之訴訟費用，如有收入會儘速清
    償或每月轉帳2,000元直至清償為止。為此，聲明異議，請
    求廢棄原裁定等語。
三、按法院未於訴訟費用之裁判確定其費用額者，第一審受訴法
    院於該裁判有執行力後，應依聲請以裁定確定之；依第1 項
    確定之訴訟費用額，應於裁定送達之翌日起，加給按法定利
    率計算之利息，民事訴訟法第91條第1項、第3項定有明文。
    又此一確定訴訟費用額之程序，僅在審究有求償權之一造當
    事人所開列之費用項目，及其提出支付費用之計算書等證據
    ，是否屬於訴訟費用之範圍，以確定應負擔訴訟費用之他造
    當事人所應賠償其訴訟費用之數額。至訴訟費用究應由何人
    負擔？按何比例負擔？悉依命負擔訴訟費用之確定裁判主文
    定之，不容於確定訴訟費用額之程序中，更為不同之酌定（
    最高法院98年度台抗字第705號裁定意旨參照）。是確定訴
    訟費用額之裁定，僅在確定敗訴之當事人應負擔之訴訟費用
    數額而已，並非就權利存在與否為確定。故其償還義務如何
    ，仍應從命負擔訴訟費用之裁判定之。因此，當事人在確定
    訴訟費用額之程序中，自僅得就各個費用項目是否為法律上
    之訴訟費用以及數額之計算有無錯誤加以爭執。　　
四、經查：
　㈠系爭訴訟事件係由林彥辰與相對人間，就系爭房屋請求排除
    侵害等事件，於109年8月28日經本院第一審判決在案，經林
    彥辰不服第一審判決而提起上訴，異議人於第二審訴訟程序
    中，因買受系爭房屋而承當林彥辰之訴訟，其後經臺灣高等
    法院以異議人經兩次無正當理由未到庭辯論為由，依民事訴
    訟法第191條第2項規定視為撤回第二審上訴，而使第一審判
    決已生確定效力，經本院調閱系爭訴訟事件卷宗查核無訛。
　㈡而系爭訴訟第一審訴訟標的價額，經本院108年度補字第1056
    號裁定核定為442萬9,860元，應徵收第一審裁判費4萬4,857
    元：另本院士林簡易庭亦曾囑託臺北市士林地政事務所就系
    爭房屋測量，並應繳納地政規費1萬2,840元，有本院108年
    度補字第1056號裁定、臺北市士林地政事務所108年7月26日
    北市士地測字第1087014631號函（見司聲字卷第12至14、24
    頁、系爭訴訟事件士調卷第53頁、系爭訴訟事件訴字卷第18
    至19頁）。而上開第一審裁判費及地政規費，均經相對人預
    先繳納完畢，有相對人於原審所提出之本院自行收納款項收
    據、臺北市士林地政事務所108年8月6日北市士地測字第108
    7015299號函、臺北市地政規費及其他收入收據可稽（見司
    聲字卷第20、28、30頁)，並經本院調閱系爭訴訟事件卷宗
    查核無訛。
　㈢又系爭訴訟事件，經本院以108年度訴字第1410號作成第一審
    判決後，就訴訟費用之負擔判命由林彥辰負擔三分之二，餘
    由相對人負擔，有系爭訴訟事件之第一審判決可佐（見系爭
    訴訟事件訴字卷第270至285頁）。而系爭訴訟事件判決並未
    就訴訟費用額為確定，經相對人於系爭訴訟事件經視為撤回
    第二審上訴後，第一審判決因此確定後，提出其繳納第一審
    裁判費及地政規費等單據，聲請確定訴訟費用額，原裁定據
    此計算異議人應負擔之訴訟費用額確定為3萬8,465元【（44
    ,857＋12,840）2/3=38,465元，元以下四捨五入】，並加給
    自裁定送達翌日起至清償日止，按週年利率百分之5計算之
    利息，核無不當。　
　㈣至異議人雖以上開理由聲明異議，然本件聲請確定訴訟費用
    額事件僅在審究訴訟費用之範圍及確定各該當事人應負擔之
    訴訟費用額。揆諸首揭說明，訴訟費用究應由何人負擔、按
    何比例負擔，悉依命負擔訴訟費用之確定裁判主文定之，不
    容於確定訴訟費用額之程序中，更為不同之酌定。且系爭訴
    訟事件既准許異議人承當訴訟，其後異議人即代林彥辰續行
    訴訟，原當事人林彥辰因而脫離訴訟，自應由異議人負擔系
    爭訴訟事件判決所命應負擔部分之訴訟費用，異議人主張其
    無庸負擔其受讓取得系爭房屋前之訴訟費用云云，乃不可採
    。又兩造間之訴訟費用分擔額部分，經異議人於第二審審理
    時，因兩次無正當理由未到庭辯論，而視為撤回上訴，使系
    爭訴訟事件第一審判決因而確定，自應從其第一審確定判決
    關於負擔訴訟費用之內容定之，尚非原裁定及本院所得審究
    。至異議人另稱其已與林彥辰就系爭訴訟事件之訴訟費用負
    擔達成調解，惟基於債之相對性，自不得對抗本件得請求訴
    訟費用之債權人即相對人；況該調解之成立，僅係異議人與
    林彥辰間就系爭訴訟事件訴訟費用負擔達成協議，依前揭說
    明，亦非本件確定訴訟費用額得審究之範圍，附此敘明。
五、從而，原裁定本於系爭訴訟事件第一審確定判決訴訟費用負
    擔之內容，確定訴訟費用3萬8,465元，及其裁定送達翌日起
    至清償日止，按週年利率百分之5計算之利息，應由異議人
    負擔，核無違誤。異議人指摘原裁定不當，求予廢棄原裁定
    ，為無理由，應予駁回。　
六、爰裁定如主文。
中　　華　　民　　國　　111 　年　　12　　月　　21　　日
                  民事第一庭　法  官  陳月雯
以上正本係照原本作成。
如對本裁定抗告，應於裁定送達後10日內向本院提出抗告狀，並
繳納抗告費新臺幣1,000 元。
中　　華　　民　　國　　111 　年　　12　　月　　21　　日
                            　書記官  李佩諭